【裁判字號】    95,簡上,23
【裁判日期】    951226
【裁判案由】    清償借款
【裁判全文】
臺灣花蓮地方法院民事判決              95年度簡上字第23號
上  訴  人  丙○○
訴訟代理人  吳明益律師
            林政雄律師
被  上訴人  乙○○
訴訟代理人  楊志航律師
上列當事人間請求清償借款事件，上訴人對於中華民國95年5月
12日本院95年度林簡字第4號第一審判決提起上訴，本院於95年
12月12日言詞辯論終結，判決如下：
      主  文
上訴駁回。
第二審訴訟費用由上訴人負擔。
      事 實 及 理 由
壹、兩造爭執要旨：
一、被上訴人起訴主張：
  (一)上訴人為被上訴人之女婿，民國89年6月間，上訴人擔任實
    習醫師，因需錢購買汽車，打電話向被上訴人借款買車，被
    上訴人應允後，即以自己所有坐落花蓮縣萬榮鄉○○段451
    、452、454、1242、1280、1458地號土地（下稱系爭土地）
    向鳳榮地區農會抵押借款，分別設定抵押權新台幣（下同）
    44萬元、32萬元，而借得35萬元、12萬元，共計47萬元（下
    稱系爭借款），約定利息按年息百分之八計算，上訴人允諾
    按月攤還1萬元利息、本金至清償完畢。被上訴人取得借款
    後，即將借款一部分直接交給車商，一部分交上訴人，鳳榮
    地區農會就上述借款各於91、93年換單。詎上訴人僅於93年
    6月8日付過1萬元本息，即未再清償，現尚積欠本金461,713
    元未償還，顯已違約。被上訴人於94年11月7日以存證信函
    催告上訴人還款，上訴人收受該函後迄今仍未還款。為此爰
    依消費借貸契約關係，求為判決命被上訴人給付46萬元及自
    94年11月11日起至清償日止，按年息百分之八計算之利息等
    語（原審判命上訴人給付46萬元，及自94年12月11日起至清
    償日止，按年息百分之八計算之利息，而駁回被上訴人其於
    之訴。被上訴人就其敗訴部分未提起上訴。上訴人就其敗訴
    部分聲明不服，提起上訴）。
  (二)並答辯聲明：上訴駁回。
二、上訴人則以：
  (一)上訴人於89年7月1日服務於花蓮慈濟醫院，因須購買汽車俾
    利上下班及往返家中交通上之方便，由訴外人即上訴人之配
    偶甲○○（即被上訴人之女兒）向被上訴人借款，被上訴人
    遂以系爭土地設定抵押權予鳳榮農會貸款46萬元，再借貸予
    甲○○，故本件消費借貸關係係存在於被上訴人與甲○○之
    間，核與上訴人無涉。
  (二)又系爭借款是由被上訴人交付甲○○，貸款事宜皆由甲○○
    處理，系爭借款所購買之自用小客車亦登記於甲○○名下，
    上訴人並未取得系爭借款；又上訴人每月薪資均交予甲○○
    保管及支用，甲○○與上訴人協議以上訴人每月薪資按月清
    償鳳榮農會之貸款，故貸款清償事宜皆由甲○○全權處理，
    而借款人甲○○未依約定如期清償貸款，被上訴人應向甲○
    ○請求，故系爭借款雖係甲○○以上訴人之財產清償，尚不
    足以作為兩造之間存在借貸契約之證據，是被上訴人訴請上
    訴人返還系爭借款，自屬無據。
  (三)並上訴聲明：1.原判決不利於上訴人部分廢棄；2.上開廢棄
    部分，被上訴人於第一審之訴駁回。
貳、本件經兩造整理並協議簡化爭點結果，兩造同意本件爭點限
    縮為：兩造就系爭借款47萬元是否成立消費借貸契約？
、本院之判斷：
  (一)經查，上訴人分別於94年6月16日、23日在花蓮縣萬榮鄉調
    解委員會就系爭借款進行調解時，陳稱：「（主席問：你借
    多少？聲請人（即被上訴人）：一共借35萬與11萬等2筆。
    主席問：請對造人說明。）我承認有借的，87年在慈濟醫院
    尚有高收入，不是不願給他，本人當時每個月約11、12萬元
    ，均由內人處理給付的動作，應在3年內處理好了，農會帳
    單內，想知道還的情況，46萬是怎麼來的。」、「（主席問
    ：35萬你承認了？）我無話可說的，畢竟是內人處理的」、
    「（主席問：上回有去農會確認應清償的借款嗎？）有去核
    對。」、「當時我請農會提出數據，但農會並未提供，只說
    還46萬元正也可以的，我跟農會講說延下個月還清，因為尚
    未調解成立怎個清償，所以原則上是這麼說的。」、「89年
    7月1日上班時，每月按規定還清，原本以為可在2年內還清
    ... 現在又買第二部車，名下為內人的（甲○○女士），希
    望她把車子過戶給我，如果她把車子過給我，我可以還這個
    46萬元正... 」等語明確，且證人甲○○於本院審理時亦證
    述：「（問：當時借款是誰向被上訴人借款？）當初上訴人
    在高雄醫學院讀書未畢業，畢業後到慈濟上班，上訴人說想
    買車，是上訴人親自跟我母親借的，農會貸款是先匯到我母
    親的戶頭，再由我母親轉匯到我的戶頭，因當初上訴人不在
    ，且車子是以我母親名義購買的。而我母親是農會會員，所
    以只有我母親能向農會貸款，上訴人薪資是我在管的，所以
    每月我都會以上訴人的提款卡轉帳來清償貸款。」等語綦詳
    ，足認系爭借款係上訴人為購買交通工具而向被上訴人所借
    貸，並約定將系爭借款匯入甲○○之帳戶，且由上訴人之薪
    資中按月攤還1萬元本息，而甲○○僅係緣於夫妻關係而為
    上訴人之手足，就系爭借款事務之處理，完全依上訴人之指
    示而為，實質上應認被上訴人業已將系爭借款交付予上訴人
    ，非謂交付金錢之事實存在於被上訴人與甲○○間，即推論
    授受金錢之雙方即屬消費借貸關係，是兩造間就系爭借款46
    萬元成立消費借貸關係，且被上訴人業已交付系爭借款予上
    訴人乙節，堪以認定。至於自小客車之登記名義人為何人，
    係屬上訴人與甲○○間之內部關係，核與兩造間就系爭借款
    成立之消費借貸契約無涉，上訴人執此主張消費借貸關係存
    在於甲○○與被上訴人之間，洵非可採。又上訴人對前開萬
    榮鄉調解委員會之陳述雖另辯稱：上訴人只承認有借款事實
    存在，但借款的事實是存在被上訴人與甲○○之間等語，然
    上訴人於本院審理時業已自承其於調解委員會所為之陳述為
    實在等語（見本院卷第43頁），則上訴人於萬榮鄉調解委員
    會調解時業已坦承其有向被上訴人借貸系爭借款等語明確，
    卻於本院審理時翻異前詞，改稱系爭借款人係甲○○等語，
    前後陳述已有矛盾，況上訴人於上訴理由狀亦自承系爭借款
    自89年7月1日起至93年6月，均係由上訴人之薪資按月清償
    鳳榮農會之貸款（即系爭借款）等語（見本院卷第14頁），
    倘系爭借款非上訴人所借貸，豈會由上訴人之薪資按月清償
    系爭借款？所辯顯與常情不符，應屬圖卸之詞，洵無足取。
  (二)按給付無確定期限者，債務人於債權人得請求給付時，經其
    催告而未為給付，自受催告時起，負遲延責任；又借用人應
    於約定期限內，返還與借用物種類、品質、數量相同之物，
    未定返還期限者，借用人得隨時返還，貸與人亦得定一個月
    以上之相當期限，催告返還，民法第292條第2項前段、第47
    8條定有明文。本件兩造就系爭借款成立消費借貸契約，依
    約上訴人應按月清償1萬元本息至清償完畢，被告於93年6月
    8日清償1萬元本息後，即未再清償，經被上訴人以存證信函
    催告上訴人於函到1個月內清償借款，上訴人於94年11月10
    日收受該函，均未予置理，現尚積欠本金461,713元之事實
    ，俱如前述，並有被上訴人提出之農貸放款分戶卡、存證信
    函、回執聯在卷可稽，堪信屬實，則上訴人自收受該函日起
    1 個月後即94年12月11日起即負返還系爭借款及給付遲延責
    任。從而，被上訴人依消費借貸契約關係，請求上訴人給付
    46 萬元，及自94年12月11日起至清償日止按年息百分之八
    計算之利息，為有理由，應予准許。是則原審為被上訴人勝
    訴部分之判決，並依職權宣告假執行，於法並無不合。上訴
    意旨指摘原判決不當，求予廢棄改判，為無理由，應予駁回
    其上訴。
肆、本件事證已臻明確，兩造其於攻擊防禦方法及證據調查，核
    與判決結果不生影響，爰不予逐一審酌論述，併此敘明。
伍、據上論結，本件上訴為無理由，依民事訴訟法第436 條之1
    第3項、第449條第1項、第78條，判決如主文。
中    華    民    國    95    年    12    月    26    日
                  臺灣花蓮地方法院民事庭
                      審判長法官  林碧玲
                      法      官  蕭一弘
                      法      官  陳燁真
以上正本係照原本作成
本判決不得上訴
中    華    民    國    95    年    12    月    26    日
                      法院書記官  唐千惠


司法院資訊處製作；財團法人民間司法改革基金會備份。
